【裁判字號】    97,訴,971
【裁判日期】    970731
【裁判案由】    偽造文書
【裁判全文】
臺灣高雄地方法院刑事判決               97年度訴字第971號
公  訴  人  臺灣高雄地方法院檢察署檢察官
被      告  丁○○
上列被告因偽造文書案件，經檢察官提起公訴（96年度偵字第
31971 號），本院判決如下：
    主  文
丁○○公務員明知為不實之事項，而登載於職務上所掌之公文書
，足以生損害於公眾，處有期徒刑壹年肆月，減為有期徒刑捌月
。
    事  實
一、丁○○係太子汽車工業股份有限公司 (下稱太子汽車公司)
    北高雄修配廠檢驗員，負責該公司受交通部公路總局高雄區
    監理所委託之代辦車輛檢驗業務，係從事與委託機關權限有
    關之公共事務，為刑法上之公務員。詎丁○○於民國 (下同
    )95 年 (起訴書誤載為96年，應予更正)11 月3 日14時21分
    許，負責檢驗車號ZM-4130 號自用小客車時，明知該車有車
    身外殼改、加裝空力套件而後車牌缺少安裝牌照燈之情形，
    卻仍於其職務上所掌之「車身及底盤代號對照、檢驗登記表
    」之號牌燈結果欄蓋用「○」表示合格，足以生損害於汽車
    檢驗之正確性。嗣上開自用小客車之買主乙○○、甲○○發
    覺該車有多處瑕疵，經其調查後始知上情。
二、案經乙○○、甲○○向臺灣高雄地方法院檢察署檢察官告發
    偵查起訴。
    理  由
壹、證據能力部分：
    按「被告以外之人於審判外之言詞或書面陳述，除法律有規
    定者外，不得作為證據。」刑事訴訟法第159 條第1 項固定
    有明文。惟按「被告以外之人於審判外之陳述，雖不符前4
    條之規定，而經當事人於審判程序同意作為證據，法院審酌
    該言詞陳述或書面陳述作成時之情況，認為適當者，亦得為
    證據。當事人、代理人或辯護人於法院調查證據時，知有第
    159 條第1 項不得為證據之情形，而未於言詞辯論終結前聲
    明異議者，視為有前項之同意。」刑事訴訟法第159 條之5
    亦規定甚明。本件卷附之交通部公路總局高雄區監理所96年
    2 月5 日高監車字第0961000497號函、同監理所96年11月9
    日高監車字第0960044768號函各1 紙，雖屬被告以外之人於
    審判外之書面陳述，惟檢察官、被告於本院調查證據時，均
    知有上情而未於言詞辯論終結前聲明異議，本院審酌上開函
    文作成時，較無人情施壓或干擾，亦無不當取得之情形，認
    為以之作為本案之證據亦屬適當，上開函文，依刑事訴訟法
    第159 條之5 之規定，自得為證據。
貳、實體部分：
一、訊據被告坦承其係太子汽車公司北高雄修配廠檢驗員，負責
    該公司受交通部公路總局高雄區監理委託代辦車輛檢驗業務
    ，前揭車號ZM-4130 號自用小客車於95年11月3 日至太子汽
    車公司北高雄修配廠接受檢驗時，由其負責檢驗工作。上開
    車輛於前揭時間受檢時，後車牌有缺少牌照燈之未符檢驗標
    準之缺失，然被告仍就此檢驗項目予以登載「○」記號，表
    示該項目檢驗合格之事實不諱，惟辯稱：「被告任職之太子
    汽車公司及關係企業所製造與銷售及維修之車輛，均為鈴木
    牌SUZU KI 牌汽車，其對於其他品牌車輛出廠後歷年樣式異
    動並不熟悉，且本件檢驗當時係大白天，檢驗場燈光照明充
    足，原設計供夜間 (開車頭燈時)識 別用之隱藏式牌照燈之
    微弱燈光，在大白天下，其反差、對比極不明顯，加上被告
    年近半百，有深度老花眼，同時又有散光，視茫茫而老眼昏
    花，因一時疏忽而未發覺欠缺牌照燈之事。依其通常判斷下
    ，就如同該車前三次之其他檢驗單位之檢驗合格認定，被告
    當時既未發現該車有任何明顯足以認定為檢驗不合格之處，
    自然而然地依通常程序逕為合格之認定，被告當時絕無明知
    該車應為不合格之認定而故意為合格認定之情事。」等語。
二、經查，上開ZM-4130 號自用小客車於95年11月3 日14時21分
    許，在前揭太子汽車公司北高雄修配廠檢驗時，該車改裝號
    牌位置缺少安裝牌照燈之情形，與檢驗規定不符，被告仍於
    「車身及底盤代號對照、檢驗登記表」之號牌燈結果欄蓋用
    「○」表示合格，此有交通部公路總局高雄區監理所96年2
    月5 日高監車字第0961000497號函1 紙、同監理所96年11月
    9 日高監車字第0960044768號函1 紙及所附汽車電腦化檢驗
    每日檢驗清單1 紙、交通部公路總局高雄區監理委託太子汽
    車工業股份有限公司代辦ZM-4130 號自用小客車定期檢驗紀
    錄表1 紙、車身及底盤代號對照、檢驗登記表1 紙、車輛檢
    驗照片2 張在卷可證 (見96年度偵字第31971 號卷第1 、3
    、4 、5 頁)。 本院細觀該車檢驗照片，該車之後車牌懸掛
    在改裝後之後保險桿上，兩者固定之處，依肉眼觀察即可查
    知並無任何牌照燈。是以，被告辯稱其檢驗當時因檢驗場燈
    光照明充足，其反差、對比極不明顯，加上其年近半百，有
    深度老花眼，同時又有散光，視茫茫而老眼昏花等情，因一
    時疏忽而未發覺欠缺牌照燈乙事，顯屬無稽之談。又被告任
    職之太子汽車公司修配廠，除檢驗鈴木牌SUZU KI 牌汽車之
    外，另有檢驗中華、裕隆、日產、FORD、三富雷諾、國瑞、
    CHRYSLER、BMW 、大慶、MITSUBISHI等廠牌之汽車，此有交
    通部公路總局高雄區監理所96年11月9 日高監車字第096004
    4768號函附之汽車電腦化檢驗每日檢驗清單1 紙附卷可稽 (
    見96年度偵字第31971 號卷第3 頁)， 是被告辯稱其對於其
    他品牌車輛出廠後歷年樣式異動並不熟悉等語，要屬卸責之
    詞，不足採信。另上開車輛前三次檢驗均由其他檢驗單位認
    定檢驗合格，縱係屬實，惟被告既負責車輛檢驗，自應就其
    檢驗當時之車況加以詳加檢查，以查驗是否與規定相符，怎
    能以前三次檢驗合格即認定本次檢驗必然合格？是被告上開
    辯解亦屬卸責之詞，委無足採。此外，復有交通部公路總局
    高雄區監理所97年6 月12日高監車字第0970026980號函及所
    附95年度汽車委託定期檢驗合約書 (交通部公路總局高雄區
    監理所委託太子汽車工業股份有限公司北高雄修配廠)影 本
    1 份為憑 (本院卷第23、28至30頁)， 被告犯行明確洵堪認
    定。
三、核被告所為，係犯刑法第213 條公務員明知為不實事項而登
    載於職務上所掌之公文書，足以生損害於公眾罪。爰審酌被
    告並無前科 (見臺灣高等法院被告前案紀錄表)， 其受託執
    行汽車檢驗業務，竟怠於職責，明知上開自用小客車之後車
    牌欠缺牌照燈，竟仍於檢驗紀錄表上「車身及底盤代號對照
    、檢驗登記表」之號牌燈結果欄蓋用「○」表示合格，足以
    生損害於汽車檢驗之正確性，其造成之危害非輕，及其犯罪
    後始終未坦承犯行之犯罪後態度等一切情狀，量處如主文所
    示之刑。又按，中華民國96年罪犯減刑條例業經總統於96年
    7 月4 日以華總一字第09600083761 號公布，並於同年7 月
    16日生效施行，被告上開犯罪行為在96年4 月24日之前，符
    合該條例之減刑條件，亦無不得減刑之情形，爰依該條例第
    2 條第1 項第3 款規定，予以減刑如主文所示。至於，被告
    登載不實之前揭檢驗紀錄表，係交通部公路總局高雄區監理
    所所有之物品，非被告所有之物，本院不另為宣告沒收之諭
    知，附此敘明。
據上論斷，應依刑事訴訟法第299 條第1 項前段，刑法第213 條
，中華民國96年罪犯減刑條例第2 條第1 項第3 款、第7 條，判
決如主文。
本案經檢察官丙○○到庭執行職務。
中    華    民    國    97    年    7     月    31    日
                  刑事第九庭  審判長法  官  張世賢
                                    法  官  黃紀錄
                                    法  官  陳建和
以上正本證明與原本無異。
如不服本判決應於收受本判決後10日內向本院提出上訴書狀，並
應敘述具體理由，如未敘述上訴理由者，應於上訴期間屆滿後20
日內補提理由書狀於本院（均須按他造當事人之人數附繕本）「
切勿逕送上級法院」。
中    華    民    國    97    年    7     月    31    日
                                   書記官  林姵妤
附錄本件判決論罪科刑法條：
刑法第213條
（公文書不實登載罪）
公務員明知為不實之事項，而登載於職務上所掌之公文書，足以
生損害於公眾或他人者，處1 年以上7 年以下有期徒刑。


司法院資訊處製作；財團法人民間司法改革基金會備份。
